【裁判字號】    97,抗,688
【裁判日期】    970430
【裁判案由】    返還支票
【裁判全文】
臺灣高等法院民事裁定                   97年度抗字第688號
    抗  告  人  憲鋒光電科技股份有限公司
    法定代理人  甲○○
上列抗告人因與弘本工業股份有限公司間返還支票事件，對於中
華民國97年3月14日臺灣臺北地方法院97年度重訴字第354號裁定
提起抗告，本院裁定如下：
    主  文
抗告駁回。
抗告訴訟費用新台幣壹仟元由抗告人負擔。
    理  由
一、按訴訟之全部或一部，法院認為無管轄權者，依原告聲請或
    依職權以裁定移送於其管轄法院，為民事訴訟法第28條第1
    項所明定。又民事訴訟法第13條規定，本於票據有所請求而
    涉訟者，得由票據付款地之法院管轄。而所謂本於票據有所
    請求，專指執票人本於票據行使票據上之權利而言，凡執票
    人本於票據請求承兌、付款及行使追索權均屬之；如本於持
    有票據之原因事實有所請求，即無該條規定之適用。
二、抗告人意旨略以：其起訴請求相對人弘本工業股份有限公司
    返還其所簽發之支票（下稱系爭支票），乃因票據有所請求
    而涉訟，而系爭支票付款人彰化商業銀行西松分行，設於臺
    北市○○○路○段213號，即票據付款地在原法院即臺灣臺北
    地方法院管轄區域，原法院應有管轄權。且原法院猶將本事
    件移付調解，依民事訴訟法第405條第3項規定，聲請調解之
    管轄法院，準用第1編第1章第1節之規定，足認原法院已自
    認對本案有管轄權。況相對人原公司登記所在地為臺北市○
    ○街○段85號12樓之1，嗣抗告人起訴前之96年11月27日始變
    更公司所在地為桃園縣新屋鄉○○○路○段322號，復已停業
    中，縱認相對人公司所在地之臺灣桃園地方法院對本事件亦
    有管轄權，抗告人仍得任向其中一法院起訴，原法院所為移
    轉管轄之裁定，自有違誤，爰提起抗告，求為廢棄原裁定等
    語。
三、經查抗告人主張前基於買賣契約簽發系爭支票與相對人，嗣
    因兩造解除買賣契約，乃請求相對人返還系爭支票，揆諸上
    開說明，非屬本於票據上有所請求，即無民事訴訟法第13條
    之適用。抗告人復自陳其起訴時相對人之主事務所所在地業
    經變更登記為桃園縣新屋鄉○○○路○段322號，則本案應由
    桃園地方法院管轄，玆抗告人向無管轄權之原法院起訴，顯
    係違誤，原法院依職權將本件移送於管轄之桃園地院，並無
    不合。至原法院縱曾先行調解程序，其無訴訟管轄權一節並
    無因此補正，抗告意旨指摘原裁定將本件移轉於桃園地院管
    轄為不當，聲明廢棄，為無理由，應予駁回。
四、據上論結，本件抗告為無理由，爰裁定如主文。
中    華    民    國    97    年     4    月    30    日
                    民事第九庭
                        審判長法  官 黃熙嫣
                              法  官 林玲玉
                              法  官 陳玉完
正本係照原本作成。
本裁定除以適用法規顯有錯誤為理由，並經本院許可外，不得再
抗告。如提起再抗告，應於收受後10日內委任律師為代理人向本
院提出再抗告狀。並繳納再抗告費新台幣１千元。
中    華    民    國    97    年    5     月    2     日
                              書記官 鎖瑞嶺


司法院資訊處製作；財團法人民間司法改革基金會備份。
